【裁判字號】    97,訴,4107
【裁判日期】    981023
【裁判案由】    侵權行為損害賠償
【裁判全文】
臺灣臺北地方法院民事裁定              97年度訴字第4107號
原      告  子○○
            甲○○
共      同
訴訟代理人  丙○○
被      告  己○○
            辛○○
                        樓
            戊○○
                        1
                        樓
            庚○○（原名張洋瑞.
            乙○○
上列當事人間本院97年度訴字第4107號請求侵權行為損害賠償事
件，本院就被告己○○、辛○○、戊○○、庚○○、乙○○部分
裁定如下：
    主    文
原告之訴及其假執行之聲請均駁回。
訴訟費用由原告負擔。
    理    由
一、按因犯罪而受損害之人，於刑事訴訟程序得附帶提起民事訴
    訟，對於被告及依民法負賠償責任之人，請求回復其損害；
    前項請求之範圍，依民法之規定，刑事訴訟法第487條固有
    明文，然刑事庭移送民事庭之附帶民事訴訟，僅移送後之訴
    訟程序，應適用民事訴訟法，若移送前之訴訟行為是否合法
    ，仍應依刑事訴法決定之（第494條），第一審刑事庭依刑
    事訴訟法第508條第1項，移送民事庭之附帶民事訴訟，其提
    起合法與否，自應依刑事訴訟法予以判斷，不得於移送民事
    庭後，將關於獨立民事訴訟追加他訴之法規溯及於附帶民事
    訴訟提起之時而適用之，遂認附帶民事訴訟為合法；因犯罪
    而受損害之人，於刑事訴訟程序固得附帶提起民事訴訟，對
    於被告請求回復其損害，但其請求回復之損害，以被訴犯罪
    事實所生之損害為限，否則縱令得依其他事由提起民事訴訟
    ，亦不得於刑事訴訟程序附帶為此請求；附帶民事訴訟，係
    因犯罪而受損害之人請求回復其損害之程序，其請求之範圍
    ，應依民法之規定，故附帶民事訴訟必限於起訴之犯罪事實
    侵害個人私權致生損害者，始得提起之，最高法院41年台上
    字第50號、26年鄂附字第22號、60年台上字第633號著有判
    例闡釋甚明。又附帶民事訴訟，係因犯罪而受損害之人，為
    請求回復其損害，於刑事訴訟程序附帶提起之民事訴訟，故
    是項訴訟限於犯罪事實侵害個人私權，致生損害者始得提起
    ，本件刑事確定判決係認相對人共同違反證券交易法第22條
    第3項之規定，依同法第175條判處罪刑，是相對人所侵害者
    為公法益、並非個人私權，亦即個人非前述犯罪之直接被害
    人，依法不得提起附帶民事訴訟，亦有最高法院80年度台抗
    字第253號裁判意旨可資參照。
二、本件原告因被告等人違反證券交易法第18條第1項、第20條
    第1項、第22條第1項、第44條第1項規定，犯同法第171條第
    1款、第175條及刑法第339條等罪名，於刑事訴訟程序附帶
    提起民事訴訟，請求判令被告丁○、己○○、劉湘、壬○○、乙○○、辛○○、戊○○、庚○○（原名張洋瑞，民國
    92年1月17日更名）連帶給付原告子○○新臺幣（下同）680
    ,000 元，給付原告甲○○325,000元，及均自起訴狀繕本送
    達被告之翌日起至清償日止，按年利率百分之五計算之利息
    ，並陳明願供擔保請准宣告假執行，經本院刑事庭依刑事訴
    訟法第504條第1項規定，將其附帶之民事訴訟，以裁定移送
    民事庭。
三、經查：
  (一)本件原告係主張被告丁○為中華世紀財務管理顧問有限公司
    （下稱中華世紀公司）之實際負責人，被告己○○為丁○之
    妻，係中華世紀公司監察人，被告乙○○係瑞齡國際開發有
    限公司（下稱瑞齡公司）之負責人，辛○○、戊○○、庚○○則均為瑞齡公司之員工。被告皆明知中華世紀公司、瑞齡
    公司之營業項，不包括證券交易法第15條之證券業務，竟基
    於共同經營證券業務之犯意，以「中華世紀公司公告」或各
    式手稿資料規定員工作事項，並公告於中華世紀公司及各地
    銷售單位，建立股票銷售通路及業務員訓練事務，而於90年
    9月至92年1月間從事銷售美國未上市公司股票之違法行為，
    並分別於90年12月18日在工商時報刊載「賀中華世紀財務管
    理顧問有限公司在美輔導美國CIRMAKER TECHNOLOGY CORP.
    併購NASDAQ上市公司，簽約成功」等大幅之不實廣告，另又
    提供美國得益公司之那斯達克上市計畫書、上市說明會等不
    實資訊，足使原告子○○、甲○○陷於錯誤，而於90年至91
    年向瑞齡公司購買美國得益公司股票，原告子○○購買10,0
    00股、1股65元，合計購買金額650,000元，原告甲○○購買
    5,000股、1股65元，合計購買金額325,000元。原告因被告
    等人之不法行為而陷於錯誤，致受有給付股款之損害，爰依
    民法第184條、第185條，請求被告等人負連帶損害賠償責任
    。並聲明：(一)被告己○○、乙○○、辛○○、戊○○、庚○○與丁○、劉湘、壬○○等應連帶給付原告子○○680,00
    0元，給付原告甲○○325,000元，及均自起訴狀繕本送達被
    告之翌日起至清償日止，按年利率百分之五計算之利息。(二)
    原告願供擔保請准宣告假執行。
  (二)然查：本件第一審刑事判決僅認定被告己○○、辛○○、戊○○、庚○○、乙○○等人係違反證券交易法第44條第1項
    之非證券商不得經營證券業務之規定，而共同犯同法第175
    條證券商非法營業罪，有本院95年度訴字第155號違反證券
    交易法案件97年3月13日刑事判決（被告己○○部分）、宣
    示判決筆錄（被告辛○○、戊○○、庚○○部分）、4月16
    日宣示判決筆錄（被告乙○○部分）附卷可稽（被告己○○
    部分，亦經臺灣高等法院97年度上訴字第2746號刑事判決為
    相同之認定），而按證券交易法第44條、第175條所保護者
    乃國家社會公法益，並非個人私權法益，此觀該法立法宗旨
    在發展國民經濟、保障投資，該條文立法理由為建立完善證
    券交易體系、強化對證券商之監督管理、提升證券商服務水
    準、改善證券商資本結構以貫徹立法宗旨等節即明，是本件
    原告並非被告己○○、辛○○、戊○○、庚○○、乙○○等
    5人犯罪之直接被害人，不得依刑事訴訟法第487條第1項之
    規定提起附帶民事訴訟程序，原告之請求關於被告己○○、
    辛○○、戊○○、庚○○、乙○○部分，於法尚有未合，不
    應准許。
四、揆諸首揭判例、說明，原告之訴關於被告己○○、辛○○、
    戊○○、庚○○、乙○○部分顯難認為合法，應予駁回，該
    部分假執行之聲請亦失所附麗，爰併駁回之。至原告其餘附
    帶民事訴訟之請求，即就被告丁○、癸○○及壬○○部分，
    於法尚無不合，由本院另行審結，附此敘明。
五、依民事訴訟法第249條第1項第6款、第95條、第78條，裁定
    如主文。
中    華    民    國    98    年    10    月    23    日
                  民事第一庭    法  官  林春鈴
以上正本係照原本作成。
如對本裁定抗告須於裁定送達後十日內向本院提出抗告狀，並繳
納抗告費新臺幣一千元。
中    華    民    國    98    年    10    月    23    日
                                書記官  潘惠敏


司法院資訊處製作；財團法人民間司法改革基金會備份。
